# 租客自建房屋移交入账问题

提问人：小 陈 二号 3 时间：2022-01-19 14:20:31
请教陈老师，我司工业园区属于以前的历史遗留问题的土地房屋，没有产权证。 96 年出租给A租户，该租户在空地上加建了一栋宿舍楼，对此宿舍楼我司既不收房屋租金也不收土地租金，但收取物业管理费（其他物业正常收租）。我司与A约定到 2040 年该宿舍楼无偿归我司所有。现因股东（国有部门）巡察整改要求， 收回相关物业。我司拟聘请评估机构对宿舍楼进行评估，与A谈判，支付若干违约补偿后解除租赁合同，并收回宿舍楼。
1 、我想把收回来的宿舍楼作为固定资产入账，请A开具建筑服务发票作为资产入账、折旧摊销税前扣除依据，是否可行？另外我司收回后再对外出租时，是否不能使用老旧物业简易征收5%出租增值税率了？需要按9%吗？是否还涉及其他方面的税务问题？
2 、如果我不想把收回来的宿舍楼作资产入账，直接按提前解除租赁合同的补偿作为营业外支出，全部在当期税前扣除是否可行？这样账上是没有宿舍楼这个资产，是否可以不缴纳房产税？但是同时我还是以公司名义对外出租。
期待您的回复，感谢。

回答人：chenyiwei
首先要明确：收回该宿舍楼产权后，将如何使用？是否继续由该租户无租使用？还是出租给其他方？或者向该租户收取租金？如果向该租户收取租金的，则是否将因此导致向该租户收取的其他租金同时减少，保持总租金不变？
如果在支付补偿款后取得该楼产权，后续仍将出租给该租户使用的，则应作为一项售后租回交易（本企业为买方兼出租人）进行会计处理。如果继续由该租户使用到 2040 年，即租赁年限占该房屋使用寿命的绝大部分，则构成一项融资租赁，本企业不应将收回房屋确认为固定资产，而应将在后续年限内应收的租金折现到支付补偿款之日，取使得租金折现值等于补偿款的折现率作为内含报酬率（IRR），据此确认利息收入。